【裁判字號】    89,訴,1964
【裁判日期】    900227
【裁判案由】    毒品危害防制條例
【裁判全文】
臺灣板橋地方法院刑事判決                        八十九年度訴字第一九六四號
    公  訴  人  臺灣板橋地方法院檢察署檢察官
    被      告  甲○○
    選任辯護人  江鶴鵬律師
                林月雪律師
右列被告因毒品危害防制條例案件，經檢察官提起公訴（八十九年度偵字第六０七一
號），本院判決如左：
    主  文
甲○○無罪。
    理  由
一、公訴意旨略以：甲○○意圖營利，基於販賣第二級毒品安非他命之概括犯意，於
    民國八十八年十二月十四日在台北縣三重市○○○路三三一巷十六號三樓，以新
    台幣（下同）一千五百元之代價，販賣第二級毒品安非他命予乙○○；雙方交易
    完畢後，約定隔日於同一地點再由被告販賣價值五千元之安非他命予乙○○，隔
    日甲○○復至前址欲進行交易，因乙○○一時無法拿出新台幣五千元，雙方因而
    並未成交。嗣經乙○○向警方檢舉後，於八十九年二月十一日（按應係八十八年
    十二月三十日十七時五十分許）由警方持搜索票至甲○○住處搜索，於甲○○房
    間內查獲內含安非他命殘渣之玻璃製吸食器及塑膠吸食器共二組、分裝塑膠袋大
    型二十二個、中型二百十五個、小型一百八十三個、特小型七個及吸食用塑膠吸
    管一個等物。因認被告甲○○涉有毒品危害防制條例第四條第二項之販賣第二級
    毒品安非他命罪嫌。
二、按犯罪事實應依證據認定之，無證據不得推定其犯罪事實。又不能證明被告犯罪
    者，應諭知無罪之判決，刑事訴訟法第一百五十四條、第三百零一條第一項前段
    分別定有明文。又認定不利於被告之事實，須依積極證據，苟積極證據不足為不
    利於被告事實之認定時，即應為有利於被告之認定，更不必有何有利之證據。又
    刑事訴訟法上所謂認定事實之證據，係指足以證明被告確有犯罪行為之積極證據
    而言，該項證據必須適合於被告犯罪事實之認定，始得採為斷罪之資料。
三、本件公訴人認被告甲○○涉有販賣第二級毒品安非他命罪嫌，無非以祕密證人Ａ
    １（真實姓名年籍詳卷）於警訊時之指述，復有扣案之內含安非他命殘渣之玻璃
    製吸食器及塑膠吸食器共二組、分裝塑膠袋大型二十二個、中型二百十五個、小
    型一百八十三個、特小型七個及吸食用塑膠吸管一個等為據。惟訊據被告堅決否
    認有上開非法販賣安非他命之犯行，辯稱：伊從未販賣過安非他命，根本不認識
    乙○○；扣案之塑膠袋是伊母親作手工所用，特小型的塑膠袋是伊買安非他命吸
    食時裝的；八十八年十月間到八十九年一月底跟伊舅舅王世全在南投埔里作水泥
    工修補地震後的房屋裂縫，這期間住在工地，八十九年一月底才回北部等語。本
    院查：
(一)秘密證人Ａ１雖於警訊中證稱：伊因為本身有施用第二級毒品之惡習，所以就向
    被告購買，第一次於八十八年十二月十四日在台北縣三重市○○○路三三一巷十
    六號三樓，以新台幣一千五百元之代價，向被告購得；第二次約定隔日於同一地
    點再由被告販賣價值五千元之安非他命予伊，因伊身上沒有五千元現金，雙方因
    而並未成交，伊便叫被告把安非他命帶回，隔日再交易云云（見八十八年十二月
    十七日秘密證人Ａ１之警訊筆錄）。惟被告於警訊中自始即辯稱：「我一直在南
    投埔里鎮工作（原筆錄係記載台中，嗣更改為南投埔里），直到八十九年元月底
    才回家」，此項事實詰之證人即被告舅舅王世全亦證稱：其在台中大里有標一些
    地震後修復工作，甲○○與其一起做建築工，自八十八年十一月間到八十九年一
    月底止，其等均在工地對面租房子住，期間只有在八十八年十二月底及八十九年
    元月中旬載被告一起回北部，其他時間被告都沒有回北部，平時工作從早上七時
    至晚上七時，工地離埔里很近等語（見九十年二月十五日本院審判筆錄）。是被
    告確實於八十八年十一月間起至八十九年一月底止，在台中大里為建築工，被告
    供稱其在南投埔里工作，應係工地距離南投埔里很近誤認所致。此期間被告既在
    台中大里工作，鮮少回北部，能否於八十八年十二月十四、十五、十六日與祕密
    證人Ａ１交易安非他命，顯非無疑。被告既否認販賣安非他命予祕密證人Ａ１之
    情，則就祕密證人Ａ１如何與被告聯絡、被告聯絡之電話號碼為何、雙方如何約
    定交易安非他命等細節，自有深入查證之必要，惟秘密證人Ａ１於偵查及本院審
    理中經合法傳喚多次均未到庭，經本院向台北市政府警察局少年隊查詢秘密證人
    Ａ１行蹤，答以祕密證人Ａ１自小被父母賣到妓院，從事應召工作，居無定所無
    法找到等語，有本院辦理刑案電話查詢登記表在卷可稽，是自難專憑祕密證人Ａ
    １警訊中之證言遽論被告有販賣安非他命之情。
(二)公訴人另以警方於八十八年十二月三十日十七時五十分許（起訴書誤載為八十九
    年二月十一日），持搜索票至被告位於台北縣樹林市○○街○段十一號二、三樓
    之住處搜索，於被告房間內查獲內含安非他命殘渣之玻璃製吸食器及塑膠吸食器
    共二組、分裝塑膠袋大型二十二個、中型二百十五個、小型一百八十三個、特小
    型七個及吸食用塑膠吸管一個等物，查扣之塑膠分裝袋有特小型之容量，非屬手
    機配件所能裝入等語，而認被告涉有販賣第二級毒品安非他命之犯嫌。惟認定事
    實之證據，係指足以證明被告確有犯罪行為之積極證據而言，該項證據必須「適
    合」於被告犯罪事實之認定，始得採為斷罪之資料，已如前述。經查扣案之分裝
    袋除特小型七個以外，乃被告之母王秀華加工時用以裝手機片、零件等所用，上
    開物品原放在王秀華房間床櫃內，後來王秀華之床櫃搬到被告房間，因此才會在
    被告房間內查獲等語，此據證人王秀華偵查中證述明確（參八十九年四月十四日
    偵訊筆錄）。核與被告前開所辯相符，則被告於本院審訊時稱：扣案之塑膠袋是
    伊母親作手工所用等語，應可採信。又查被告曾因施用第二級毒品案件，經本院
    於八十九年三月三日以八十九年度毒聲字第一七０七號裁定送觀察勒戒後，認無
    繼續施用傾向，由台灣板橋地方法院檢察署檢察官於八十九年三月二十一日以八
    十九年度毒偵字一二三六號不起訴處分確定，有台灣高等法院被告全國前案紀錄
    表及台灣高等法院檢察署刑案紀錄簡覆表在卷可稽，被告既有吸用安非他命之習
    慣，是其所辯查獲之特小型的塑膠袋是伊買安非他命吸食時裝的，吸管及吸食器
    等物是伊吸食安非他命所使用等語，應可採信。此外並未扣得供販賣之安非他命
    及相關販售工具如分裝器、磅砰（或電子秤）或者買受者名單等證據，從而警方
    於被告房間內查獲之吸食器、分裝塑膠袋及塑膠吸管等物，並不能作為被告有販
    賣安非他命之補強證據。
(三)復按毒品危害防制條例第十七條規定，供出毒品來源因而破獲者，得減輕其刑。
    證人既得藉供出毒品來源以邀求寬典減輕其刑，故為擔保證人所為不利於他人之
    陳述之真實性，尤應有足以令人確信其陳述為真實之補強證據，始能資為論罪之
    依據。而所謂補強證據，則指除該自白或不利於己之陳述本身之外，其他足資證
    明自白或不利於己之陳述所指之犯罪事實確有相當程度真實性之證據而言，雖其
    所補強者，非以犯罪事實之全部為必要，但亦須因補強證據與該陳述之相互利用
    ，本於推理作用，在客觀上以使人對該犯罪事實獲得確信之心證者，始足當之。
    查本件檢察官起訴被告涉有販賣第二級毒品罪嫌，除秘密證人Ａ１於警訊之指述
    外，並未能扣得任何安非他命及相關販售工具如分裝器、磅砰（或電子秤）或者
    買受者名單等補強證據，而被告房內查扣之塑膠袋除特小型七個以外，乃係被告
    之母王秀華加工時分裝手機片及零件所用，其餘之吸食器、吸管、特小型塑膠袋
    等物品，僅能證明被告有施用安非他命之犯行，亦不適於作為被告販賣安非他命
    之補強證據，已如前述，從而本院自難僅憑秘密證人Ａ１於警訊中之指述即為被
    告有罪之論據。此外更無其他適當之補強證據可資佐證，本件尚無證據足證被告
    有販賣安非他命之犯行，揆諸首揭說明，爰為被告無罪之諭知。
據上論斷，應依刑事訴訟法第三百零一條第一項，判決如主文。
本案經檢察官洪清秀到庭執行職務
中      華      民      國      九十    年      二    月    二十七      日
                                      臺灣板橋地方法院刑事第一庭
                                          法  官    毛崑山
右正本證明與原本無異。
如不服本判決，應於判決送達後十日內，向本院提出上訴狀。
                                          書記官    章宏萱
中      華      民      國      九十    年      二    月二十七      日


司法院資訊處製作；財團法人民間司法改革基金會備份。
